臺灣臺北地方法院刑事判決　　　　　　　 96年度訴字第240號
公　訴　人　臺灣臺北地方法院檢察署檢察官
被　　　告　己○○
選任辯護人　葉秀美律師
上列被告因教唆偽證案件，經檢察官提起公訴（95年度偵字第26
516號），本院判決如下：
    主  文
己○○無罪。
    理  由
一、公訴意旨略以：被告己○○與乙○○（涉嫌偽證罪部分，另
    為緩起訴處分）二人為朋友，己○○於民國九十四年七月十
    九日臺灣台北地方法院檢察署就九十四年度偵續字第一九九
    號案件偵查訊問前，多次撥打電話至乙○○位於臺北市○○○路○段六十巷十五號四樓之租屋處及工作處所，連續教唆
    原無偽證犯意之乙○○以證人身分接受檢察官訊問時，需稱
    陳畇伶（即該案被告）有推薦動力科技股份有限公司（下稱
    動力公司）股票給己○○（即該案告訴人），己○○也有刷
    卡購買，陳畇伶更保證會將股票買回等語。乙○○嗣於九十
    四年七月十九日偵查時，以證人身分就上開與案情有重要關
    係之事項，供前具結而配合己○○證稱：陳畇伶有推銷動力
    公司股票，還請吳福生來上課，己○○有刷卡買動力公司股
    票，己○○是向陳畇伶買的，不是向華昇公司買的，當時陳
    畇伶有向己○○說等八月份柏翰公司成立時，就將己○○購
    買的股票再買回，當天只有己○○買，所以陳畇伶只有跟己○○這樣講等虛偽陳述，因認被告涉犯刑法第二十九條第一
    項、第一百六十八條之教唆偽證罪嫌。
二、按犯罪事實應依證據認定之，無證據不得認定犯罪事實；又
    不能證明被告犯罪者，應諭知無罪之判決，刑事訴訟法第一
    百五十四條第二項、第三百零一條第一項分別定有明文。再
    按，刑事訴訟法上所謂認定犯罪事實之證據，係指足以認定
    被告確有犯罪行為之積極證據而言，如未能發現相當證據或
    證據不足以證明，自不能以推測或擬制之方法，以為裁判基
    礎。而刑事訴訟上證明之資料，無論其為直接或間接證據，
    均須達到通常一般之人均不致有所懷疑，而得確信其為真實
    之程度，始得據為有罪之認定，若關於被告是否犯罪之證明
    未能達此程度，而有合理懷疑之存在，致使無從形成有罪之
    確信，根據「罪證有疑，利於被告」之證據法則，即不得遽
    為不利被告之認定，復有最高法院二十九年上字第一０五號
    、七十六年台上字第四九八六號判例可資參照。而所謂偽證
    ，係指證人對於所知實情故作虛偽之陳述而言，不包括證人
    根據自己之意見所作之判斷在內，最高法院亦著有六十九年
    台上字第一五０六號判例可供參考。而所謂偽證，係證人於
    案情有重要關係之事項，明知為不實之事項，故為虛偽之陳
    述，如上訴人就其聽聞之事而為證述，或因誤會、記憶不清
    有所錯誤，因欠缺犯罪故意，則不能以本罪相繩。
三、本件公訴意旨認定被告涉有教唆偽證罪嫌，係以證人乙○○
    之證詞、證人結文及檢察官訊問筆錄為其主要論據。訊據被
    告固承認有在乙○○就前揭九十四年度偵續字第一九九號案
    件作證前，與乙○○接觸之事實，惟堅決否認有何教唆偽證
    之情事，辯稱：僅要求乙○○必須照實陳述，並未要求乙○○無中生有捏造事實。況被告於八十八年七月三十一日與案
    外人陳畇伶、丁○○、甲○○、戊○○、乙○○同桌吃飯，
    陳畇伶確實在餐桌上宣傳可透過伊買賣未上市股票，飯局結
    束後被告即與陳畇伶、乙○○同至其等任職之華昇公司，因
    陳畇伶表示投資報酬率甚高且可於一個月後買回，被告乃刷
    卡購買動力公司股票十一張及汶辰公司股票二張，凡此均有
    人證、物證在卷可稽，足見乙○○於九十四年七月十九日所
    為之證詞核與事實相符。縱認乙○○並未親見親聞上開事實
    ，但被告主觀上認為上述經過均屬事實，方請乙○○陳述上
    開事實，故被告並無教唆乙○○為虛偽陳述之教唆偽證故意
    等語。經查：
(一)、證人乙○○固於本院審理時證述其於九十四年七月十九日檢
    察官偵訊時，就第三、四、五、七、九、十個問題沒有照實
    回答。亦即回答陳畇伶於八十八年七月三十一日在華昇公司
    推銷動力公司股票、陳畇伶還請吳福生來上課，記得當天己○○有向陳畇伶購買動力公司股票，陳畇伶有跟己○○說等
    八月柏瀚公司成立時，就將己○○購買的股票再買回等語，
    實際上其未親見親聞。蓋其雖於當日參加飯局，並於飯局後
    一同至華昇公司，但其未在被告旁邊，不知被告有無向陳畇
    伶購買股票，亦不知陳畇伶有無保證買回等語（本院卷第八
    七至八九頁，九十四年度偵續字第一九九號卷第一至二頁）
    。惟證人戊○○於本院審理時到庭證稱：很久以前見過被告
    一次，是一個吃飯的場合，當天還有丁○○、甲○○在場，
    餐廳是在南京東路沒錯，記得在飯局中有一個人在鼓吹未上
    市股票，說很有前景，是很大聲、很自豪的說，希望我們去
    買或更深入瞭解內容，當時除了我、丁○○、甲○○是要去
    幫忙介紹朋友外，其他人好像都是對那個股票很有興趣。用
    餐完去了一家公司，因為有人說公司就在附近要不要去看看
    股票買賣情形，我們到公司喝杯茶就走了，因為我對股票沒
    興趣等語明確（本院卷九二至九六頁）；核與丁○○於同日
    證述：很久以前在吃飯場合見過被告，當天是戊○○、甲○○約我一起去吃飯，餐廳好像在南京東路，飯局中好像有人
    在介紹未上市股票，吃完飯有到一家公司，但我跟戊○○、
    甲○○沒興趣，就先走了等語相符（本院卷第九七至九八頁
    ），足見被告辯稱陳畇伶有在八十八年七月三十一日之飯局
    推銷動力公司等未上市股票，之後並到華昇公司參觀等語，
    核與實情相符。而乙○○證稱其曾在華昇公司任職，幫陳畇
    伶處理一些文件（本院卷第八九頁），可見乙○○與陳畇伶
    甚為熟識，對於華昇公司經銷之未上市股票內容，亦有所瞭
    解。而與陳畇伶全然不識之戊○○、丁○○均已證稱當天有
    人在飯局上大聲推銷股票，飯後並繼續至公司參觀股票交易
    情形，惟在同桌用餐之乙○○卻稱飯局上未聽到有人推銷股
    票，飯後到華昇公司也不知道陳畇伶有無向被告推銷股票云
    云，此情已與常理不合。況被告確實有買入動力公司股票十
    一張、汶辰公司股票二張，其中汶辰公司股票之證券交易稅
    繳款書上記載股票交割日期為八十八年七月三十一日，動力
    公司股票證券交易稅之代收日期則為八十八年九月十七日，
    亦有該兩家公司之股票十三紙、證券交易稅一般代徵稅額繳
    款書兩張附卷為憑（本院卷第五二至六九頁），顯見被告確
    實有在八十八年七月三十一日飯局當天即之後不久，分別購
    買前揭股票之事實，故被告辯稱飯局當天陳畇伶一再推銷動
    力及汶辰公司股票，之後就到華昇公司辦理購買及過戶手續
    等語，實屬有據，本案並無相關證據足證被告所述係無中生
    有之虛構話語。至證人丙○○、甲○○雖於本院審理時具結
    證稱不記得八十八年七月三十一日有與被告、乙○○等人一
    起吃飯，也不知道被告有無向陳畇伶購買股票等語（本院卷
    第一七六至一七八頁），惟徵諸其等於九十六年五月十七日
    作證時，距該次飯局已隔八年之久，且戊○○、甲○○均稱
    其等原本不認識陳畇伶，對股票亦無興趣，則證人就事隔久
    遠且與己無利害關係之事，無法記憶清楚，亦與常情吻合，
    尚無法以此遽認陳畇伶當日未曾在飯局中推銷股票。
(二)、綜上可知，本案並無積極證據足認被告所述陳畇伶於八十八
    年七月三十一日推銷動力及汶辰公司股票，其隨後至華昇公
    司刷卡購買股票，陳畇伶並稱八月份會將股票買回等語，係
    屬虛構之杜撰情節，即難認定乙○○之證述係屬虛偽，而有
    偽證之情形。縱認乙○○於本院審理時所言屬實，但參酌乙○○於本案（偽證案件）偵訊及本院審理時係稱：被告一天
    到晚要我當證人，一直打電話給我，且事情也過了七、八年
    ，有點模糊，己○○好像一直在跟我洗腦，我第一次出庭時
    很緊張，所以沒有認真思考。第二次出庭時陳畇伶和被告都
    來，我再想一想，其實我沒有看到被告向陳畇伶買股票，也
    沒聽到陳畇伶說買回一事。被告作證前打電話給我，叫我要
    回答當天陳畇伶推銷動力及汶辰公司股票，被告當天有刷卡
    購買，陳畇伶有承諾會在八月份買回。我沒有告訴被告實際
    上我對當天的事已經沒有印象等語（九十五年度偵字第二六
    五一六號卷第五頁，本院卷第九二頁），可知乙○○於九十
    四年七月十九日所為之證詞，係因時間久遠記憶不清，其遂
    以自被告處聽聞之事而為證述，惟其尚無明知為虛偽杜撰情
    節，仍為不實證述之情形。又因乙○○未向被告明確表示其
    未實際見聞上述情節，被告乃以自身主觀之認知，認為上開
    購買股票及承諾買回之事既屬真實，且乙○○當天亦在場，
    當然知悉此事，遂要求乙○○應據實以告，則被告上開言論
    ，僅係提醒乙○○應陳述其所認知之事實，並非以無中生有
    之虛構情節，唆使乙○○於作證時加以傳述，故被告主觀上
    並無教唆偽證之故意。此外，復查無其他積極證據，足以證
    明被告有起訴書所載之教唆偽證犯行，並使本院達到確信，
    故揆諸前開法律規定及判例意旨，自應為被告無罪之諭知。
據上論斷，應依刑事訴訟法第三百零一條第一項，判決如主文。
本案經檢察官張友寧到庭執行職務。
中　　華　　民　　國　　96　　年　　5　　月　　31　　日
　　　　　　　　　刑事第三庭    審判長法　官　黃雅芬
                                      法  官  胡宗淦
                                      法  官  游士珺
上正本證明與原本無異。
如不服本判決，應於判決送達後10日內向本院提出上訴狀 (應抄
附繕本)。
                                      書記官  林素霜
中　　華　　民　　國　　96　　年　　6 　　月　　4 　　日
